【裁判字號】    94,重訴,95
【裁判日期】    950911
【裁判案由】    擄人勒贖
【裁判全文】
臺灣桃園地方法院刑事判決              94年度重訴字第95號
公  訴  人  台灣桃園地方法院檢察署檢察官
被      告  丙○○
                      樓
選任辯護人  康英彬律師
上列被告因擄人勒贖案件，經檢察官提起公訴（94年度偵緝字第
997號），本院判決如下︰
   主  文
丙○○共同意圖勒贖而擄人，累犯，處有期徒刑拾年。
    事  實
一、丙○○前於民國86年間因業務侵占案件，經臺灣板橋地方法
    院於民國87年8 月3 日判處有期徒刑8 月確定，於89年1 月
    9 日縮短刑期執行完畢。
二、丙○○與戊○○（業經本院以93年度重訴字第83號判處有期
    徒刑3 年8 月，經上訴台灣高等法院駁回確定）、丁○○（
    現由臺灣桃園地方法院檢察署通緝中）係朋友關係。丙○○
    （持用電話0000000000號）因前曾受僱於乙○○投資之當鋪
    業，故知悉乙○○駕駛賓士汽車而頗有資力，且見過乙○○
    之子甲○○，於93年7 月初，乃與丁○○共同基於意圖勒贖
    而擄人之犯意聯絡，欲以擄走甲○○之方式向乙○○勒取贖
    款。
  (一)二人商議既定，丁○○（持用電話0000000000號）乃於93年
    7 月初與丁○○之友人戊○○（持用電話0000000000號）聯
    絡，二人向戊○○佯稱其等手上有一筆新臺幣（下同）3 千
    萬元之債務需要處理，言明事成後戊○○可以獲取3 百萬元
    之酬勞，戊○○應允後乃先後於93年7 月9 日、23日先後自
    屏東至臺北縣永和市南勢角夜市與丙○○、丁○○等碰面洽
    談本件討債相關事宜，惟因丙○○未與戊○○所找二位朋友
    林正峰、林俊燁碰面，戊○○乃與林正峰、林俊燁返回南部
    屏東住處。
  (二)此後，丙○○、丁○○仍續與戊○○聯繫，迨於93年7 月27
    日，丙○○、丁○○再次聯絡要求戊○○找二個人一起北上
    幫忙處理債務，戊○○乃先找得友人即綽號「阿言」之成年
    男子後另尋得綽號「阿俊」之成年男子至臺北，戊○○遂於
    同年月28日單獨再度北上臺北縣中和市南勢角夜市與丙○○
    、丁○○會面，丙○○即安排戊○○投宿在臺北縣中和市○○街338 號6 樓「福岡三溫暖」。其間，丙○○為籌措於擄
    人勒贖期間所需支付戊○○、「阿言」、「阿俊」等之旅宿
    、租借車輛等費用，乃於93年7 月28日先至合信汽車借款（
    台北縣中和市○○路○段537 號，下稱合信當鋪），持約三
    克拉之鑽石一顆典當得30萬元以備支付上開費用。嗣於同年
    月29日下午，丙○○乃出資令戊○○單獨前往侯松騰所經營
    設於臺北縣中和市○○路222 號「詠翔小客車租賃有限公司
    」（下稱詠翔公司），租用車牌號碼5C-3309 號自小客車供
    其作為代步工具，並於翌日（即7 月30日）凌晨4 點許，丙○○與戊○○相約在桃園縣桃園市建國國小後門對面之公園
    碰面後，由丙○○帶領戊○○在附近巡繞以熟悉環境，當日
    晚上戊○○則改住宿在桃園火車站附近之桃園縣蘆竹鄉○○
    街97號汽車旅館休息過夜，但因小孩生病所以戊○○乃駕駛
    上開車輛返回屏東住處。
  (三)於戊○○返回屏東住處期間，丙○○、丁○○復再度與戊○○聯繫，戊○○旋乃搭載真實姓名年籍不詳綽號「阿言」、
    「阿俊」之成年男子一同北上後，丙○○、丁○○乃與戊○○共同商討如何下手、路線等之細節，並指示戊○○於同年
    8 月2 日下午6 時許，先以上開5C-3309 號自小客車換租2A
    -7307 號自小客車，復於翌日（同年8 月3 日）晚上7 時許
    至詠翔公司將上開2A-7307 號自小客車換租5D-7347 號白色
    休旅車，再於同日晚間9 時許另再租用7K-7963 號雅歌自小
    客車，作為本件妨害他人行動自由之交通工具後，於同年月
    4 日凌晨4 時許丙○○與戊○○、「阿言」、「阿俊」在桃
    園縣桃園市建國國小後門對面之公園碰面，由丙○○交付事
    先準備之手銬、手銬鑰匙、膠帶及頭套等物予戊○○等人，
    戊○○、「阿言」、「阿俊」即共同基於妨害他人行動自由
    之犯意聯絡，推由戊○○駕駛7K-7963 號休旅車搭載「阿言
    」、「阿俊」，依丙○○之指示，前往桃園縣桃園市○○路
    328 巷5 弄口等候甲○○，至同日早上7 時許見甲○○騎乘
    車牌號碼PJ8- 282號重型機車行經該處，「阿言」、「阿俊
    」乃先行下車攔截甲○○，並強押甲○○進入前開休旅車後
    座，「阿言」坐在副駕駛座上，而「阿俊」則坐在後座監控
    甲○○，並用膠帶封住甲○○的嘴，再用頭套套住甲○○頭
    部，用手銬反銬甲○○雙手，並命令甲○○躺下，控制甲○○之行動，共同以此非法之方法，剝奪甲○○之行動自由，
    戊○○並於擄得甲○○後旋即駕駛上開車輛北上往高速公路
    方向行駛，戊○○駕駛該車輛至臺北縣中、永和附近山上廟
    旁之廢棄空屋，將甲○○移往拘禁在此約1 、2 小時，之後
    又強押載甲○○離開該處，並駕駛上開車輛一直繞。在車上
    時，丙○○本是要求戊○○告知甲○○之父親交付5 千萬元
    ，後來丙○○又告知戊○○降為5 百萬元，戊○○乃向丙○○質疑債務原本不是3 千萬元，為何變更為5 千萬元後，此
    時戊○○乃知悉本件並非單純之債權債務糾紛，竟仍基於擄
    人後起意勒贖，並與丙○○、丁○○、「阿言」、「阿俊」
    共同基於意圖為自己不法所有之犯意聯絡，推由「阿言」出
    言恫嚇甲○○：如果不告知其父親乙○○的電話，就不要回
    去等語，致甲○○心生畏怖，提供家中電話，繼由戊○○自
    93年8 月4 日上午9 時23分47秒起多次以丙○○所提供之手
    機，門號0000000000之行動電話，撥通乙○○之00-0000000
    號市內電話、及門號0000000000號行動電話（係乙○○在與
    戊○○接洽過程中所告知），向乙○○表示要伊準備五千萬
    元，兒子在他們手上，並向乙○○恐嚇稱「如果你沒有誠意
    的話，那我就把你兒子身上的東西寄給你，你就知道了」等
    語，致乙○○心生畏懼。期間戊○○為防止警方追緝，改由
    「阿言」、「阿俊」駕駛上開7K-7963 號休旅車搭載甲○○
    在高速公路上行駛，戊○○則駕駛前開2A-7307 號自小客車
    ，繼續與乙○○商談贖金相關事宜，因乙○○表示籌不出那
    麼多錢，經雙方討價還價後，戊○○同意贖金降為5 百萬元
    ，並要乙○○攜款上高速公路等待交款，期間並不斷指示乙○○變更交款地點。迨同日下午4 、5 時許，戊○○覺此事
    不妥欲將甲○○釋放，乃多次與丙○○聯絡商討如何處理，
    丙○○乃續予指示戊○○勿將甲○○釋放，待其聯絡另一組
    人馬接手等語，然戊○○認情勢不妙，乃在未取贖款前，聯
    絡「阿言」、「阿俊」於同日下午6 時許（6 時5 分以前）
    在臺北市○○區○○街附近將甲○○釋放，並將7K-7963 號
    休旅車、2A-7307 號自小客車駛往詠翔公司返還。戊○○、
    「阿言」、「阿俊」於釋放人質後，因欠缺逃亡費用，戊○○於同日晚上6 時許，再多次以前開手機撥打電話向林復德
    ，央求林復德將借予50萬元並將錢以紅色塑膠袋置於北二高
    三峽交流道前支行車間距指標300 公尺柱下，戊○○再將丙○○交付之手機、手銬、手銬鑰匙、膠帶及頭套等物毀棄後
    ，於同日晚上9 時前往取款，將其中25萬交予「阿言」、「
    阿俊」作為逃亡費用，餘款存入其臺灣銀行中庄分行之帳戶
    （帳號；000000000000號）內，其後戊○○陸續提領至餘14
    萬6040元。
  (四)嗣經警調取甲○○遭擄之巷口監視錄影帶發現5C-3309 號自
    小客車多次繞行至該處，行跡可疑乃調取車籍資料發現該車
    屬詠翔公司侯松騰所有，乃前往查證發現戊○○並陸續承租
    2A-7307 號自小客車、5D-7347 號休旅車及7K-7963 號自小
    客車，遂向檢察官報告後由檢察官核發拘票，於93年8 月7
    日晚上23時許，在戊○○屏東縣里港鄉○○路29之42號住處
    將其拘提到案，並扣得戊○○當天所穿之白色上衣、米黃色
    長褲、上載丙○○電話之筆記本、詠翔公司名片，及與本案
    無關之戊○○臺灣銀行中庄分行存摺、提款卡、印章、行動
    電話3 支（含ＳＩＭ卡3 張，門號各為0000000000號、0000
    000000號及0000000000號）、ＳＩＭ卡1 張（門號為000000
    0000號）、山畝公司信封及薪資表等物，並經檢察官於93年
    8 月9 日拘提丙○○未獲，於93年8 月10日發文限制丙○○
    出境。
  (五)而丙○○見事跡敗露，於95年8 月6 日再至合信當鋪，持現
    金15萬元，並以其所有之車號SB-5323 號自小客車典當16萬
    元贖回上開典當之鑽石以便日後逃亡變現，並於93年10月間
    偕同丁○○由金門偷渡出境至大陸地區。嗣因在外生活困難
    ，於94年10月29日由廈門搭船偷渡至金門後，翌日持偽造之
    「左振希」證件由金門欲通關入境（偽造文書犯行業經法院
    判處有期徒刑5 月），為警緝獲。
三、案經桃園縣政府警察局桃園分局報請臺灣桃園地方法院檢察
    署檢察官偵查起訴。
    理  由
壹、程序部分：
一、被告以外之人審判外陳述之證據能力
  (一)按被告以外之人於審判外之言詞或書面陳述，除法律有規定
    者外，不得作為證據；被告以外之人於偵查中向檢察官所為
    之陳述，除顯有不可信之情況者外，得為證據；又被告以外
    之人於檢察事務官、司法警察官或司法警察調查中所為之陳
    述，與審判中不符時，其先後之陳述具有較可信之特別情況
    ，且為證明犯罪事實存否所必要者，得為證據；而被告以外
    之人於審判外之陳述，雖不符刑事訴訟法第159 條之1 至第
    159 條之4 之規定，而經當事人於審判程序同意作為證據，
    法院審酌該言詞陳述或書面陳述作成時之情況，認為適當者
    ，亦得為證據。當事人、代理人或辯護人於法院調查證據時
    ，知有第159 條第1 項不得為證據之情形，而未於言詞辯論
    終結前聲明異議者，視為有前項之同意，刑事訴訟法第159
    條第1 項、第159 條之1 、第159 條之2 、第159 條之5 分
    別定有明文。
  (二)共犯戊○○於警詢、檢察官於93年8 月17日應以證人身份具
    結受訊時之陳述：查共犯戊○○於警詢及偵查中經具結所為
    之不利於被告丙○○之陳述，就被告丙○○本人而言，均屬
    刑事訴訟法第159 條第1 項規定之傳聞證據，然共犯戊○○
    曾經檢察官列為證人訊問，其以證人地位向檢察官陳述時之
    外部情狀及程序上均無「顯不可信之情況」，依據刑事訴訟
    法第159 條之1 第2 項本文，具有證據能力。而就其於警詢
    時不利被告丙○○之陳述，並無證據顯示其於警詢中陳述有
    何違反其任意性之情形，且因被告對質詰問權已延緩至審理
    程序中行使及確保，且被告及辯護人亦同意該警詢筆錄做為
    證據，依刑事訴訟法第159 條之5 第1 項規定，得為證據。
    縱上，共犯戊○○於審判外之證言，包括警詢筆錄對於被告
    丙○○不利之陳述，均具證據能力。
  (三)被告以外之人審判外之陳述：查被告丙○○及其辯護人，對
    於證人即被害人乙○○、甲○○、出租車輛之證人侯松騰於
    警詢、檢察官偵訊時之筆錄，均同意其證據能力，是依刑事
    訴訟法第159 條之5 第1 項規定，有證據能力。
二、被告本人審判外陳述之證據能力
    被告及其辯護人對於被告之警詢、偵查訊問筆錄之任意性均
    不爭執，且被告遭拘捕之程序亦合法而不致於妨害其陳述任
    意性，亦查無事證顯示警察機關及檢察官製作該筆錄時有對
    被告丙○○施以不正方法之情，是被告丙○○於警詢及檢察
    官偵訊時所為陳述，均具證據能力。
三、監聽內容（戊○○持用電話0000000000號、乙○○持用電話
    0000000000號）之證據能力
    按司法警察機關實施通訊監察時，必須合於通訊保障及監察
    法第5 條第1 項所規定之要件，且依法取得檢察官或法官所
    核發之通訊監察書，始得為之。倘未依上述程序之通訊監察
    所取得之證據，即屬違背法定程序取得之證據，其有無證據
    能力之認定依刑事訴訟法第158 條之4 之規定，應審酌人權
    保障及公共利益之均衡維護，以為判斷。惟按通訊保障及監
    察法第3 條第2 項規定本法所稱之通訊，以有事實足認受監
    察人對其通訊內容有隱私或秘密之合理期待者為限。通訊保
    障及監察法第29條第3 款另規定，監察他人之通訊，監察者
    為通訊一方或已得通訊一方事先同意，而非出於不法目的者
    ，不罰。是即令未依前述程序核發通訊監察書，如非侵害受
    監察人「隱私或秘密之合理期待」，或「為通訊之一方或已
    得通訊之一方事先同意，非出於不法之目的」者。仍不能為
    屬非法之監聽。本案檢察官所提出關於被害人乙○○與共犯
    戊○○通話之監聽譯文，雖未提出事後補發之通訊監察書，
    為該等通話內容係共犯戊○○基於取款目的與乙○○之通話
    ，共犯戊○○對於該通話內容固有隱私期待，然該期待於社
    會通念下顯不認為合理，且係經通訊一方之乙○○同意下所
    為監聽，又被告丙○○及辯護人對於該監聽譯文之證據能力
    均不爭執，是監聽既非違法，又未經被告丙○○爭執，是共
    犯戊○○與被害人之通話，對於被告丙○○即具證據能力。
四、其餘證據資料之證據能力
    扣案之戊○○當天所穿之白色上衣、米黃色長褲、上載被告
    丙○○電話之筆記本、詠翔公司名片，及卷附被告丙○○所
    持用之手機（0000000000號）、共犯丁○○所持用之手機（
    0000000000號）、共犯戊○○所持用之手機（0000000000號
    、0000000000號）之通聯紀錄資料、被告丙○○至合信當鋪
    之典當資料、共犯戊○○駕車經過收費站之照片6 張、共犯
    戊○○至詠翔公司租借車輛之照片4 張、共犯戊○○取款地
    點之照片4 張，均無證據顯係公務員違背法定程序或經偽造
    、變造所取得，是認前揭證據，均具證據能力。
貳、實體部分：
一、被告丙○○之辯解
    訊據被告丙○○固矢口否認有何擄人勒贖之犯行，辯稱：伊
    雖認識丁○○，並透過丁○○認識戊○○，然本件係丁○○
    於聊天過程中向伊套問被害人資料後指使戊○○所為，戊○○係丁○○小弟，為迴護丁○○脫罪，故誣指伊有涉案，伊
    並未提供何交通工具、作案工具予戊○○，典當之鑽石係丁○○所有云云。
二、認定犯罪事實所憑之證據及理由
  (一)共犯戊○○夥同「阿言」、「阿俊」於上開時、地，駕駛5D
    -7347 號休旅車，強行押走被害人甲○○之手段、向被害人
    父親乙○○聯繫取款、釋放被害人甲○○等歷程，均業據共
    犯戊○○於警詢、檢察官於93年8 月17日以證人身份具結後
    訊問時供承明確，核與被害人甲○○、乙○○於警詢、檢察
    官訊問及本院審理時之指述大致相符，並有共犯戊○○所持
    用手機0000000000號與被害人乙○○所持用手機0000000000
    號之監聽譯文及通聯紀錄（見93年度偵字第12570 號偵查卷
    二第75至79頁、第85至94頁）、共犯戊○○等於當日強押被
    害人甲○○後駕駛該5D-7347 號白色休旅車經過樹林收費站
    之翻拍照片4 張（見前揭卷第98至99頁）在卷可稽，足堪認
    定。
  (二)除共犯丁○○參與部分外，對於上開所述時、地，被告丙○○如何與共犯戊○○聯繫、商討、指示綁架被害人甲○○之
    過程、提供旅宿租車費用、於綁架被害人甲○○後指示戊○○勿釋放被害人甲○○等情，業據共犯戊○○於警詢、93年
    8 月17日檢察官以證人身份具結後訊問時指述詳細；而被害
    人甲○○亦指稱於遭釋放前歹徒有以電話與他人聯繫表示有
    另一組歹徒欲接手等語，且共犯戊○○所述其於先後於同年
    7 月28日、7 月31日南下後又北上台北縣、桃園縣市等情，
    亦核與共犯戊○○持用手機0000000000號通聯紀錄所顯示之
    基地台所在位置相符（見93年度他字第813 號卷第25至27頁
    ，於同年7 月28日基地台位置在高雄、屏東等處，同年7 月
    29 日 、30日在台北縣、桃園市等處，同年7 月31日基地台
    位置在高雄等處，同年8 月2 日起至8 月3 日止基地台位置
    均在台北縣、桃園市等處），是由上顯示共犯戊○○所述已
    有憑信而非子虛；又查被告丙○○與共犯戊○○係透過共犯
    丁○○介紹認識，二人間素無仇隙，共犯丁○○與被告丙○○則為十多年之友人等情，均據被告丙○○陳述明確，則若
    被告丙○○若果無參與本件犯行，共犯戊○○應無攀誣被告
    丙○○入罪之理，是雖共犯戊○○對於共犯丁○○涉案部分
    ，有所隱瞞，然此亦無礙於被告丙○○涉案部分之認定。
  (三)再觀諸被告丙○○所持用之手機0000000000號自93年7 月4
    日至93年8 月4 日之通聯紀錄（見93年度偵字第12570 號偵
    查卷二第55至80頁）顯示：自93年7 月4 日起，被告丙○○
    與共犯丁○○所持用手機0000000000號即陸續往來聯絡，至
    同年7 月23日通話3 次（均發話）、同年7 月24日通話4 次
    （發話3 次、受話1 次）、同年7 月25日通話3 次（均發話
    ）、同年7 月26日通話10次（發話6 次、受話4 次）、同年
    7 月27日通話14次（發話9 次、受話5 次）、同年7 月28日
    通話7 次（發話5 次、受話2 次）、同年7 月29日通話8 次
    （發話7 次、受話1 次）、同年7 月31日通話9 次（發話5
    次、受話4 次）、同年8 月1 日通話3 次（均發話）、同年
    8 月2 日通話9 次（發話6 次、受話3 次）、同年8 月3 日
    通話4 次（均發話）、同年8 月4 日通話11次（發話8 次、
    受話3 次）；與共犯戊○○通話部分，則係自同年7 月30日
    07：07：49開始直接與共犯戊○○持用手機0000000000號聯
    絡（發話1 次）、7 月31日2 次通話2 次（發話、受話各1
    次）、同年8 月3 日通話11次（發話2 次、受話9 次）、同
    年8 月4 日通話15次（發話6 次，受話9 次）。而共犯丁○○、共犯戊○○所持用上開手機自93年7 月25日至同年8 月
    4 日之通聯紀錄（見93年度他字第813 號偵查卷第29至52頁
    ）顯示：於93年7 月25日通話10次（發話5 次、受話5 次）
    、同年7 月26日通話10次（發話5 次、受話5 次）、同年7
    月27日通話3 次（發話1 次、受話2 次）、同年7 月28日通
    話4 次（發話2 次、受話2 次）、同年7 月29日通話9 次（
    均發話）、同年7 月30日通話3 次（均受話）、同年7 月31
    日通話1 次（受話）、同年8 月2 日通話4 次（發話1 次、
    受話3 次）、同年8 月3 日通話6 次（發話1 次、受話5次
    ）、同年8 月4 日通話2 次（均受話）等情。是由通話時間
    、次數可見，被告丙○○、共犯丁○○、戊○○於謀議本件
    犯行之期間，三方均聯絡密切，尤其於93年8 月3 日下手犯
    案前一日，被告丙○○與戊○○聯絡次數高達11次，於同年
    8 月4 日下手強押被害人甲○○之前，則自該日凌晨4 時59
    分至6 時8 分即與戊○○進行通話4 次，於該日凌晨5 時34
    分、5 時49分即與丁○○進行通話2 次，該日下午4 時41分
    起至5 時29分許則密切聯繫9 次，其中有6 次為被告丙○○
    主動發話與戊○○；又據被害人乙○○持用手機0000000000
    號之監聽譯文（見93年度偵字第12570 號偵查卷一第93頁）
    顯示，被害人甲○○於該日下午6 時5 分前已遭釋放並撥打
    電話通知家人，共犯戊○○亦供稱係於該日下午6 時許釋放
    被害人甲○○，而於該日下午6 時9 分共犯戊○○撥打電話
    與被告丙○○，顯然係欲通知被告丙○○已將被害人甲○○
    釋放，被告丙○○旋即於該日下午6 時10分撥打電話與丁○○顯然係欲告知丁○○肉票處理之情形甚明。
  (四)再由被告丙○○所持用之上開手機通聯紀錄顯示其於93年7
    月29日下午5 時46分許曾撥打詠翔公司電話（000000000 號
    ），核與共犯戊○○指述被告丙○○於該日出資令戊○○單
    獨前往詠翔公司租車之情亦有相合之處，益徵共犯戊○○所
    述可堪採信。
  (五)又者，共犯戊○○於釋放被害人甲○○後，曾以手機000000
    0000號與被害人乙○○使用手機0000000000號聯絡，稱：「
    我跟你講我也被裝肖了，你兒子我已經把他放了」、「（誰
    提供的消息？）這是你們內部提供的消息，說你有辦法...
    」、「你可以去查0000000000號就知道」、「林先生我可以
    再提供一個線索，你身旁誰有鑽戒，很大顆，拿去當」、「
    應該就是他... 那你知道就不必再查了，因為我們上來的費
    用由他提供，拿鑽戒去當來了，那你如過要繼續查我也沒辦
    法」、「你小心對方還不放過你，有鑽戒那一個就是內線」
    （見93年度偵字第12570 號偵查卷一第85至86頁）等語；經
    查，被告丙○○於93年7 月28日持鑽石至合信當鋪典當30萬
    元等情，業據被告丙○○坦認在卷，且有卷附台北縣當鋪收
    當物品登記簿一張（見93年度偵字第12570 號偵查卷一第19
    4 頁）在卷可稽，且被告丙○○亦自承前係受僱於被害人乙○○投資之當舖業，是顯與共犯戊○○所描述之人相符；被
    告丙○○雖辯稱所典當之鑽石係丁○○所有，伊係幫丁○○
    拿去典當，典當時丁○○亦隨同前往云云；然經本院傳訊典
    當當時之業者、鑑定師即證人薛永萬、己○○，均證稱被告
    丙○○持以典當當時並未有印象見過其他人在場，況被告丙○○復於93年8 月6 日持15萬元，並以其所有之車號SB-532
    3 號自小客車典當16萬元以贖回該鑽石等情，有卷附合信汽
    車借款名片、被告簽立之16萬元本票、借款契約書、存根、
    動產擔保交易登記申請書在卷可稽，亦為被告所自承（見12
    570 號偵查卷一第192 至198 頁），則若該鑽石並非被告丙○○所有，被告丙○○豈有持自己之自小客車典當回贖該鑽
    石之理？是被告丙○○所辯亦無可採之處。
  (六)又被告丙○○於檢察官偵訊時亦供稱：丁○○問我何人比較
    有錢，我告訴他我以前老闆乙○○最有錢，當時我當作他與
    我開玩笑，隔了幾天（93年6 月底、7 月初），他很詳細問
    我乙○○的家庭背景，到七月中旬他帶戊○○來見我，第一
    次在永和的海產店見面，當七月底，丁○○開口跟我借錢，
    我拿了2 萬元給他，又問乙○○兒子的長相、交通工具，當
    時我知道他們要作擄人勒贖，... 到了8 月2 日或3 日，丁○○約我到永和秀朗橋附近的檳榔攤見過二次面，當時我與
    丁○○、戊○○再細談，當時戊○○有給我看路線圖，拿乙○○兒子照片給我指認是否無誤，... 在綁架的過程中還陸
    續打幾通電話給我問路，... ，中午時，丁○○打電話給我
    叫我到檳榔攤一趟，... 丁○○告訴我被害人現在他手中，
    他現在要處理，問我要開多少價錢，我要他們自己決定，到
    了當天傍晚丁○○又打電話跟我說，人已經放走了等語（見
    94年度偵緝字第997 號卷第39至40頁）；是被告丙○○於檢
    察官偵訊時亦坦認被害人乙○○、被害人甲○○之資料係伊
    所提供，伊亦知悉共犯丁○○係欲綁架被害人甲○○，甚而
    於綁架被害人甲○○後，期間共犯戊○○、丁○○亦與被告
    丙○○保持密切聯繫，共犯丁○○於釋放被害人甲○○後又
    以電話通知被告丙○○，則若非被告丙○○亦係參與本件犯
    行之一員，何以需於綁架被害人甲○○前先與之討論？且觀
    諸被告丙○○所持用之上開手機通聯紀錄顯示，於93年8 月
    4 日中午12時57分許，亦係由被告丙○○主動撥打電話聯繫
    丁○○，當時被告丙○○所在位置亦係於台北縣永和市○○
    路、秀朗路附近，而非如被告丙○○所述係由丁○○要求伊
    自桃園住處至檳榔攤商討，而共犯戊○○、丁○○於被害人
    甲○○釋放後隨即與被告丙○○聯繫，亦有上開通聯紀錄可
    徵，是以，若非被告丙○○確係本件犯行之一員，又何以於
    其他共犯綁架被害人甲○○之期間主動至共犯丁○○處商討
    ？共犯丁○○又何需詢問被告丙○○對於贖款數額之意見？
    共犯丁○○、戊○○又何以於被害人釋放後旋即聯絡、告知
    被告丙○○？
  (七)末者，於本案發生後，被告丙○○旋於93年8 月6 日持現金
    15萬元及以其所有之自用小客車典當以回贖先前典當之鑽石
    等情，業如前述，且檢察官於93年8 月9 日、同年9 月6 日
    拘提被告丙○○均未拘獲，並於93年8 月10日發函限制被告
    丙○○出境，有卷附台灣桃園地方法院檢察署拘票二張（見
    93年度他字第813 號卷第53頁、93年度偵字第12570 號偵查
    卷一第216 頁）、台灣桃園地方法院檢察署函文一份（93年
    度偵字第12570 號偵查卷一第158 頁）在卷可稽，且被告丙○○亦自承於93年10月間，即偕同共犯丁○○自金門坐船至
    大陸地區，則顯見被告丙○○於本案發生後隨即逃匿無蹤，
    可見被告丙○○於本案發生後隨即逃匿，且於逃匿前將自小
    客車典當回贖得以隨時變現之鑽石以籌措日後逃亡之費用，
    又於檢察官發佈限制出境命令後，以坐船方式偷渡出境至大
    陸，由此亦可徵被告丙○○確參與本案之犯行，否則何以須
    於案發後籌措旅費並偷渡逃匿？
  (八)至共犯戊○○於本院審理時固以證人身份具結證述稱：另有
    真實姓名不詳之債務委託人，由被告丙○○帶委託人出來，
    相約見面，透過被告丙○○向委託人拿吃住費用云云，然此
    不但與其於警詢、檢察官偵訊及其審理時所述之情節大相逕
    庭，且經詰問其綁架當日與被告丙○○之通聯過程，則證以
    ：當日因與委託人聯絡不上，所以均係以其持用之王八機與
    被告丙○○持用之王八機聯絡，自己手機則關機，直至當晚
    7 、8 點，被告才打其手機聯絡云云，然共犯戊○○所持用
    手機與被告丙○○、共犯丁○○於案發當日有密切之通聯紀
    錄，則共犯戊○○上開證述稱另有委託人云云，其所述不但
    與其之前所述相左，亦與事證不符，恐係為迴護共犯丁○○
    乃另為編撰，難以採信（戊○○此部分涉犯偽證罪行，另簽
    請檢察官偵辦）。
三、論罪科刑
  (一)按擄人勒贖罪於意圖勒贖而為擄人之行為時，即屬成立，勒
    取贖款是否得手，與犯罪成立不生影響，有最高法院72年度
    台上字第6771號判決可資參照。被告丙○○與共犯丁○○共
    同謀議，指使共犯戊○○、「阿言」、「阿俊」等強行帶走
    拘禁被害人，並向被害人及其親友勒贖5 百萬元之所為，雖
    尚未取得贖款，被害人即已為共犯戊○○等所釋放，然核其
    所為，仍係犯刑法第347 條第1 項之意圖勒贖而擄人既遂罪
    。
  (二)被告丙○○與共犯丁○○、戊○○、「阿言」、「阿俊」間
    ，有犯意之聯絡及行為之分擔，均為共同正犯。
  (三)又被告丙○○前曾有如事實欄一所示之有期徒刑執行完畢等
    情，此有被告丙○○臺灣桃園地方法院檢察署刑案資料查註
    紀錄表及臺灣高等法院被告全國前案紀錄表各1 紙在卷可稽
    ，其於5 年之內，再犯本案有期徒刑以上之罪，因依刑法第
    64條第1 項、第65條第1 項規定，死刑、無期徒刑不得加重
    ，僅就有期徒刑部分加重之。又刑法第347 條第5 項規定犯
    擄人勒贖罪「未經取贖而釋放被害人者，減輕其刑；取贖後
    而釋放被害人者，得減輕其刑」，其立法用意除鼓勵罪犯中
    止犯行外，另兼顧人質之安全，應具有自動釋放人質之心意
    及實際釋放人質之事實，始得寬減其刑，必須於未經取贖前
    ，任意終止勒贖之意思，或取贖得款後自動恢復被害人之行
    動自由，始屬相當，此有最高法院79年度臺上字第3534號、
    80年度臺上字第3925號判決可資參照；查被害人係因共犯戊○○自認事有不妥而自行決意釋放被害人，被告丙○○尚且
    於共犯戊○○釋放被害人前指示共犯戊○○勿將被害人釋放
    、商討由另一組人馬接手等情，業如前述，被告丙○○主觀
    上並無釋放被害人之意思，則揆諸上開立法係在於鼓勵罪犯
    終止犯行之理由，被告丙○○顯然並不適用，尚非得據此主
    張減刑。
  (四)爰審酌被告丙○○前曾服務警界（此為被告所自承），卻不
    思奉公守法，竟見被害人家中頗有資力即圖謀不法起意勒贖
    ，造成被害人及其家屬嚴重心理創傷與恐慌，甚而影響社會
    治安觀感頗鉅，犯後即逃匿大陸地區，規避刑責，緝獲到案
    後又矢口否認犯行，飾詞狡辯，顯無悔意，檢察官於起訴書
    與公訴人於本院審理時論告時具體對被告丙○○求刑有期徒
    刑10年，經本院稽核上開情狀認為適當，乃量處如主文所示
    之刑。
  (五)至扣案之共犯戊○○所有之白色上衣、米黃色長褲，雖係被
    告戊○○所有並係案發當日所穿衣物，然並非共犯戊○○供
    以作為犯本案準擄人勒贖罪所用（詳臺灣高等法院93年度上
    重更 (一）字第63號判決、93年度上訴字第2931號判決）；
    於本件用以綑綁告訴人之頭套、膠帶、行動電話（門號0000
    000000號）、手銬、手銬鑰匙，已因共犯戊○○隨意丟棄而
    並未扣案，無證據證明現尚存在；另扣案之行動電話3 支（
    含ＳＩＭ卡3 張，門號各為0000000000號、0000000000號及
    0000000000號）、ＳＩＭ卡1 張（門號為0000000000號）、
    臺灣銀行存摺1 本、金融卡1 張（帳號0000000000006 號）
    、印章1 枚、筆記本1 本、詠翔公司名片1 張、信封1 個、
    薪資表1 張、ＳＩＭ卡4 張（門號分別為0000000000、0000
    000000、0000000000、0000000000號）等物，或係非供犯罪
    所用、或係非共犯所有之物，故均不為沒收之宣告。
  (六)被告丙○○犯罪後，刑法第28條、第47條關於共犯、累犯之
    規定業於95年7 月1 日修正施行，惟不論依修正前之刑法第
    28條、第47條或修正後之刑法第28條、第47條第1 項之規定
    ，本件被告丙○○均構成共同正犯、累犯，對被告丙○○而
    言並無有利或不利之情形，自不生新舊法比較之問題，應逕
    依修正前之刑法第28條、第47條，論以共同正犯及累犯，並
    依累犯規定加重其刑，末此敘明。
據上論斷，應依刑事訴訟法第299 條第1 項前段，修正前刑法第
28 條 、第47條、刑法第347 條第1 項，判決如主文。
本案經檢察官鄭東峰到庭執行職務
中    華    民    國    95    年    9     月    11    日
                  臺灣桃園地方法院刑事第十二庭
                      審判長法  官  游  紅  桃
                            法  官  江  俊  彥
                            法  官  陳  雪  玉
以上正本證明與原本無異。
如不服本判決，應於判決送達後10日內向本院提出上訴狀（應附
繕本），上訴於臺灣高等法院。
                            書記官  戴  育  萍
中    華    民    國    95    年    9     月    12    日
附錄本案論罪科刑法條：
刑法第347條
意圖勒贖而擄人者，處死刑、無期徒刑或七年以上有期徒刑。
因而致人於死者，處死刑、無期徒刑或十二年以上有期徒刑；致
重傷者，處死刑、無期徒刑或十年以上有期徒刑。
第一項之未遂犯罰之。
預備犯第一項之罪者，處二年以下有期徒刑。
犯第一項之罪，未經取贖而釋放被害人者，減輕其刑；取贖後而
釋放被害人者，得減輕其刑。


司法院資訊處製作；財團法人民間司法改革基金會備份。
